臺灣高等法院刑事判決　　　　　　　　　96年度上訴字第70號
上　訴　人　臺灣臺北地方法院檢察署檢察官
上　訴　人
即　被　告　甲○○
上列上訴人因被告搶奪等案件，不服臺灣臺北地方法院95年度訴
字第1079號，中華民國95年11月29日第一審判決（起訴案號：臺
灣臺北地方法院檢察署95年度偵字第6937號、第7833號、第1063
9號）及併案審理 (案號：同署95年度偵字第26448號），提起上
訴，本院判決如下：
    主  文
原判決撤銷。
甲○○共同連續意圖為自己不法之所有，而搶奪他人之動產，累
犯，處有期徒刑貳年。
    事  實
一、甲○○前曾於民國91年間因搶奪案件，經本院判處有期徒刑
    2年確定，於93年11月20日執行完畢，猶不知悔改，基於意
    圖為自己不法所有之概括犯意，於94年7月14日22時15分許
    ，在台北市○○區○○街1巷4號前，趁孫蔚慈不及防備之際
    ，騎乘機車搶奪孫蔚慈所有如附表編號1所示之背包及背包
    內之財物得手，除將現金留存花用外，其餘之證件等物則棄
    置於台北縣地區秀朗橋下。甲○○復承前之犯意，與許育嘉
    （已經原審法院判決確定）共同基於意圖為自己不法所有之
    犯意聯絡，於如附表編號2、3所示之時間及地點，由甲○○
    騎乘機車搭載許育霖，趁乙○○、丙○○○不及防備之際，
    由許育霖徒手猝然使用不法腕力行搶，取得如附表編號2、3
    所示之財物，得手後二人即逃逸離去，並朋分所搶得之財物
    。後於95年3月10日下午某時許，甲○○、許育霖又共同基
    於意圖為自己不法所有之犯意聯絡，在台北市文山區萬芳醫
    院附近，由許育霖在旁把風，甲○○以拾得他人棄置之鑰匙
    一支竊取停放在該處之車號不詳山葉125型深色重型機車一
    輛，得手後旋於同日如附表編號4、5所示之時間及地點，由
    甲○○騎乘前揭竊得之重型機車搭載許育霖，趁戊○○、丁○○不及防備之際，由許育霖徒手猝然使用不法腕力行搶，
    而取得如附表編號4、5所示之財物。惟甲○○、許育霖於搶
    奪附表編號5所示之丁○○財物得手後，正欲逃離現場之際
    ，因丁○○追呼搶劫，適路人段富途經該處，聞聲乃以隨身
    公事包揮擲甲○○、許育嘉共乘之機車，機車因而倒地，與
    執勤員警於同日傍晚18時40分許在台北市○○區○○街1段9
    巷22弄口共同逮捕許育嘉，並在其身上查得其同日甫行搶得
    手傳淡如、丁○○所有之手提包共2只及其內財物，甲○○
    則騎乘前揭重型機車趁隙逃逸。嗣於95年5月10日晚間22時
    30 分許在台北縣中和市○○路182號前始經警拘得甲○○到
    案。
二、案經戊○○、丁○○訴由臺北市政府警察局文山第一分局報
    請臺灣臺北地方法院檢察署檢察官偵查起訴。
    理  由
一、被告甲○○於本院審理時經傳未到，惟其就起訴及併案審理
    之本案5件搶奪及1件竊車犯行等犯罪事實，於原審及偵查時
    均坦承不諱，於原審審理提示卷證時均稱無意見，上訴本院
    後復未提出上訴理由就證據部分加以爭執，依刑事訴訟法第
    159條之5規定，就卷內相關被害人、證人之筆錄及書證，本
    院自得引為本案證據，合先敘明。
二、被告甲○○經傳未到，惟其於警詢、偵查或原審審理對所為
    上開竊取機車及5次搶奪犯行均坦承不諱（見95年度偵字第
    10639號卷第94、95、120、121頁、95年度偵字第24651號卷
    第4-7頁及原審95年7月10日、8月7日準備程序筆錄及同年11
    月20日審判筆錄），核與同案被告許育嘉於偵查及原審準備
    程序訊問時供述情節相符（見原審95年8月7日、10月2日準
    備程序筆錄、10月23日審判筆錄），並經證人乙○○、丙○○○、戊○○、丁○○、段富、孫蔚慈於警詢及偵查中證述
    屬實（見95年度偵字第6937號第16至22頁、第26、27頁、第
    43、44頁、66-68頁及95年度偵字第7833號6-8頁、43、44頁
    、95年度偵字第24651號第8、9頁）。及同案被告許育嘉於
    95年3月10日為警查獲時併在其身上查得甫行搶自被害人戊○○、丁○○所有之綠色、咖排色手提包各一只及其內財物
    ，均業經戊○○、丁○○指認並領回，亦有扣押物品目錄表
    2紙及贓物認領保管清單2紙在卷可憑（詳95年度偵字第6937
    號第37-38頁及第41、42頁），足徵被告甲○○之自白堪與
    事實相符，胥值採信。本件事證已臻明確，被告犯行，洵堪
    認定。
三、查被告甲○○行為後，刑法於94年2月2日修正公布，並於95
    年7月1日施行，其中刑法第28條關於共同正犯之規定、第56
    條關於連續犯之規定、第55條後段牽連犯規定第47條、第49
    條關於累犯之規定均有修正。依95年7月1日修正施行之刑法
    第2條規定，乃係關於新舊法比較適用之準據法，其本身無
    關行為可罰性要件之變更，故於95年7月1日前揭法律修正施
    行後，如有涉及比較新舊法之問題，即應逕依修正後刑法第
    2條第1項規定，為「從舊從輕」之比較（參見最高法院95年
    度第8次刑事庭會議決議意旨）。茲分述如下：
　  1.修正後刑法第28條關於成立共同正犯之標準，將原來共同
  　　正犯之共同「實施」犯罪，改為共同「實行」犯罪，剔除
      完全未參與犯罪相關行為之「實行」的「陰謀共同正犯」
      及「預備共同正犯」，是修正後之共同正犯之可罰性要件
      之範圍業已限縮。
　  2.修正後刑法第56條規定，業已刪除連續犯之規定。故連續
  　　數行為而犯同一罪名，依修正前刑法第56條規定，應以一
      罪論，僅得加重其刑；但依修正後規定，則已無連續犯可
      資適用，即應將各次犯行以數罪併合處罰。是以適用修正
      前關於連續犯之規定，自係較為有利。
　  3.刑法第55條由「一行為而觸犯數罪名，或犯一罪而其方法
  　　或結果之行為犯他罪名者，從一重處斷。」修正為「一行
      為而觸犯數罪名者，從一重處斷。但不得科以較輕罪名所
      定最輕本刑以下之刑。」，就刪除牽連犯規定方面，因被
      告所犯前開竊盜犯行與附號編號4、5所示搶奪犯行，二罪
      間認有方法、結果之牽連犯關係（詳後述），且行為均在
      新法施行前，應依現行刑法第2條第1項比較。而經比較後
      ，修正前適用牽連犯規定僅從一重處斷，以修正前規定較
      有利被告。
　  4.修正後刑法第47條、第49條關於累犯之規定，則以出於故
      意再犯有期徒刑以上之罪者為限，並增訂強制工作免其執
      行或執行完畢後，五年內故意再犯有期徒刑以上之罪者，
      以累犯論之規定（擬制累犯），且刪除「依軍法」受裁判
      者，不適用累犯之規定，以求司法與軍法一致。是以修正
      後之累犯範圍互有減縮及擴張。
　  5.準此而論，前揭刑法第28條共同正犯之修正，乃屬行為可
  　  罰性要件之變更；前揭刑法第56條連續犯及第47條、第49
      條累犯之修正，則係科刑規範事項之變更，自應依刑法第
      2條第1項規定，綜合罪刑全部結果，整體為新舊法之「從
      舊從輕」比較（參見最高法院24年上字第4634號判例意旨
      、27年上字第261號判例意旨）。是被告所為，乃均符合
      修正前後共同正犯、及累犯之規定，且符合修正前刑法第
      56條連續犯之規定，故經綜合比較新舊法結果，應以舊法
      對被告有利，自應整體依刑法第2條第1項前段規定，適用
      行為時之修正前刑法第28條、第56條、第55條、第47條等
      規定，在此敘明。
    6.再被告所犯刑法第320條第1項竊盜罪部分，因被告本案行
      為後，刑法第320條第1項法條固未修正，惟就其法定刑罰
      金刑部分，94年2月2日修正公布之刑法第33條第5款規定
      ，已將原罰金刑最低額度由銀元1元（相當於新臺幣3元）
    　，提高為新臺幣1千元以上，且以百元計之，並於95年7月
      1 日施行，比較新、舊法結果，應以行為時法律即修正前
      刑法第33條第5款規定有利於被告。再被告行為後，刑法
      施行法增訂第1條之1：「中華民國94年1月7日刑法修正施
      行後，刑法分則編所定罰金之貨幣單位為新臺幣。94年1
      月7日刑法修正時，刑法分則編未修正之條文定有罰金者
      ，自94年1月7日刑法修正施行後，就其所定數額提高為30
      倍。但72年6月26 日至94年1月7日新增或修正之條文，就
      其所定數額提高為3倍」，此一條文已於95年7月1日施行
      。刑法第320條第1項所定罰金刑部分，原係依罰金罰鍰提
      高標準條例第1條前段規定提高10倍，並以銀元作為計算
      單位，因上開包裹式修正之規定，亦隨同修正，比較新舊
      法，因1銀元係以新臺幣3元計算，原銀元罰金刑提高10
      倍，與新法以新臺幣為計算單位提高30倍，其結果並無實
      質之差異。是此等有關罰金刑之修正，修正前之規定與修
      正後之現行法相較，並無修正前規定對被告不利之情形，
      依刑法第2條第1項前段規定，自仍適用修正前之規定。
四、核被告所為係犯刑法第325條第1項之搶奪罪、同法第320條
    第1項之竊盜罪。被告甲○○與同案被告許育嘉就本件竊盜
    及如附表編號2-5所示之搶奪犯行，均有犯意聯絡、行為分
    擔，為共同正犯。又被告先後所為5次搶奪犯行，時間相近
    ，所犯又係構成要件相同之罪名，為連續犯，應依修正前刑
    法第56條之規定，論以一罪並加重其刑。被告所犯竊盜與附
    表編號4、5所示之搶奪犯行，二罪間有方法、結果之牽連關
    係，依修正前刑法第55條之規定，應從一重之搶奪罪處斷。
    又被告於原審審理時雖曾陳稱：係騎乘另輛其先前所獨自竊
    取不詳車號之機車搭載同案被告許育嘉共犯如附表編號2、3
    所示之搶奪犯行云云，惟被告就該次竊車之時間、地點、車
    號均無法舉出，除被告自白外並無其他佐證，尚難遽信；復
    參酌被告於原審時供稱：1月8號、3月4日騎哪一部機車沒印
    象了，我自己沒有機車，是騎之前偷來的，後來因輪胎破掉
    就丟在路邊，至於之前在何處何時偷的已經不記得了等語（
    見原審卷第40頁背面、87頁正面），亦難認該部分竊車行為
    與本案有何裁判上一罪關係，且檢察官就此部分亦未起訴，
    故不一併審究。至被告與同案被告許育嘉共犯如附表編號4
    、5所示搶奪犯行時所騎乘之機車，渠二人於原審時均供稱
    ：係騎乘係當日（95年3月10日）在萬芳醫院所共同竊取之
    機車等語明確（原審卷第40頁背面、87頁正面），起訴書誤
    認被告係騎乘不詳時間在萬芳醫院附近所竊取之機車而犯如
    附表編號2-5之搶奪犯行云云，即屬有誤，此部分事實應予
    更正。又被告所犯如附表編號1所示之搶奪犯行（即併案審
    理部分），雖未據檢察官起訴，惟本院認此部分與起訴論罪
    科刑部分有連續犯之裁判上一罪關係，為起訴效力所及，依
    審判不可分原則，本院自得併予審理。再被告甲○○前於91
    年間因搶奪案件，經本院判處有期徒刑二年確定，於93年11
    月20日執行完畢，有本院被告前案紀錄表在卷可稽，其受有
    期徒刑執行完畢後，五年內再故意犯本件有期徒刑以上之罪
    ，為累犯，應依修正前刑法第47條規定加重其刑，並遞加之
    。
五、原審以被告犯罪事證明確，予以論罪科刑，固非無見。惟查
    ：原審判決就上開併案審理部分，未及併予審理，即有未合
    ，檢察官據此上訴，為有理由。而被告上訴未具理由遽指摘
    原判決不當，雖無足取，且原判決既有上開可議，應由本院
    將原判決撤銷改判。爰審酌被告甲○○已有搶奪前科，猶不
    知悔改向上，年輕力壯，竟不思正途謀取金錢，一再當街搶
    奪他人財物，致被害人財物及身心受創，及本案行為次數為
    5 次，惡性非輕，併犯罪後坦承犯行，態度尚稱良好等一切
    情狀，量處如主文第二項所示之刑。至被告於95年3月10日
    竊取之山葉125型深色重型機車所用之鑰匙1支，係被告甲○○所拾得他人棄置之鑰匙，據其供述業已丟棄，為免日後執
    行困難，本院不予宣告沒收，併予說明。
六、被告經合法傳喚，無正當理由不到庭，爰不待其陳述逕行判
    決
據上論斷，應依刑事訴訟法第369條第1項前段、第364條、第299
條第1項前段、第371條，刑法第2條第1項前段但書、第320條第1
項、第325條第1項，修正前刑法第28條、第47條、第55條、第56
條，罰金罰鍰提高標準條例第1條前段，判決如主文。
本案經檢察官陳玉珍到庭執行職務。
中　　華　　民　　國　　96　　年　　3　　月　　15　　日
　　　　　　　　　刑事第十七庭  審判長法　官  趙功恆
　　　　　　　　　　　　　　　　　　  法　官  高明哲
　　　　　　　　　　　　　　　　　　  法　官  孫惠琳
以上正本證明與原本無異。
如不服本判決，應於判決送達後十日內，向本院提出上訴狀。
                                      書記官  魏汝萍
中　　華　　民　　國　　96　　年　　3 　月　　15　　日
附錄本案論罪科刑法條全文：
中華民國刑法第三百二十條：
意圖為自己或第三人不法之所有，而竊取他人之動產者，為竊盜
罪，處五年以下有期徒刑、拘役或五百元以下罰金。
意圖為自己或第三人不法之利益，而竊佔他人之不動產者，依前
項之規定處斷。
前二項之未遂犯罰之。
中華民國刑法第三百二十五條：
意圖為自己或第三人不法之所有，而搶奪他人之動產者，處六月
以上五年以下有期徒刑。
因而致人於死者，處無期徒刑或七年以上有期徒刑，致重傷者，
處三年以上十年以下有期徒刑。
第一項之未遂犯罰之。
附表
┌───┬──────┬─────────┬────┬─────────────┬──┐
│編號  │時      間  │地             點 │被害人  │所   得   財   物         │備註│
├───┼──────┼─────────┼────┼─────────────┼──┤
│ 1　  │94年7月14日 │臺北市○○區○○街│孫蔚慈　│咖啡色背包1只、現金3,000多│    │
│      │22時15分許　│1巷4號前          │        │元、身分證、健保卡各1張、 │    │
│      │            │                  │        │信用卡（中國信託、台北富邦│    │
│      │            │                  │        │銀行、遠東商業銀行）及金融│    │
│      │            │                  │        │卡（合作金庫銀行、華僑銀行│    │
│      │            │                  │        │、台北富邦銀行）各3張、EDS│    │
│      │            │                  │        │公司通行證、行動電話1支（ │    │
│      │            │                  │        │含晶片卡0000000000號）、MP│    │
│      │            │                  │        │3播放器1台。              │    │
├───┼──────┼─────────┼────┼─────────────┼──┤
│2　　 │95年1月8日19│臺北市○○區○○街│乙○○　│綠色背包1只、現金700多元、│　　│
│　　　│時許　　　　│282巷口　　　　　 │　　　　│行動電話1支（含晶片卡09188│　　│
│　　　│　　　　　　│　　　　　　　　　│　　　　│62298號）及化妝品。　　　 │　　│
├───┼──────┼─────────┼────┼─────────────┼──┤
│3　　 │95年3月4日6 │臺北市○○區○○街│丙○○○│皮包1只、現金1萬8,000元、 │　　│
│　　　│時15分許　　│7之1號前　　　　　│　　　　│行動電話1支（含晶片卡09388│　　│
│　　　│　　　　　　│　　　　　　　　　│　　　　│11549號）、眼鏡2付、健保卡│　　│
│　　　│　　　　　　│　　　　　　　　　│　　　　│1張。　　　　　　　　　　 │　　│
├───┼──────┼─────────┼────┼─────────────┼──┤
│4　　 │95年3月10日 │臺北市○○區○○路│戊○○　│綠色手提包1只、現金2萬1,　│　　│
│　　　│18時30分許　│30巷口　　　　　　│　　　　│990元、面額100元之SOGO百貨│　　│
│　　　│　　　　　　│　　　　　　　　　│　　　　│公司禮券3張、行動電話1支（│　　│
│　　　│　　　　　　│　　　　　　　　　│　　　　│含晶片卡0000000000號）、信│　　│
│　　　│　　　　　　│　　　　　　　　　│　　　　│用卡2張（中國信託商業銀行 │　　│
│　　　│　　　　　　│　　　　　　　　　│　　　　│、聯邦商業銀行）、郵局提款│　　│
│　　　│　　　　　　│　　　　　　　　　│　　　　│卡1張、身分證1張、辦公室服│　　│
│　　　│　　　　　　│　　　　　　　　　│　　　　│務證1張、健保卡1張、鑰匙1 │　　│
│　　　│　　　　　　│　　　　　　　　　│　　　　│付、MP4（一種新型影音壓縮 │　　│
│　　　│　　　　　　│　　　　　　　　　│　　　　│格式）隨身影音播放器1臺　 │　　│
├───┼──────┼─────────┼────┼─────────────┼──┤
│5　　 │95年3月10日 │臺北市○○區○○街│丁○○　│咖啡色手提包1只、現金1,000│　　│
│　　　│18時40分許　│1段9巷22弄口　　　│　　　　│元，提款卡1張（國泰世華商 │　　│
│　　　│　　　　　　│　　　　　　　　　│　　　　│業銀行）、PDA行動電話1支（│　　│
│　　　│　　　　　　│　　　　　　　　　│　　　　│含晶片卡0000000000號）　　│　　│
└───┴──────┴─────────┴────┴─────────────┴──┘
